【裁判字號】    95,婚,390
【裁判日期】    950413
【裁判案由】    履行同居
【裁判全文】
臺灣高雄地方法院民事判決               95年度婚字第390號
原      告  乙○○
被      告  甲○○○
上當事人間請求履行同居事件，本院於民國95年3 月30日言詞辯
論終結判決如下：
    主  文
原告之訴駁回。
訴訟費用由原告負擔。
    事實及理由
一、原告起訴主張，兩造於民國52年11月15日結婚，現婚姻關係
    仍存續中，兩造婚後原本同住在高雄市前金區○○○路144
    號，嗣於72年間，因高雄市新興區○○○路99-2號房屋興建
    完成，原告乃獨自遷往居住，直至92年2 月間，原告將坐落
    高雄市前金區○○○路144 號房屋頂讓他人，被告即搬至兩
    造兒子陳嘉川位於新竹市○○路175 巷17號6 樓2 住處。而
    原告因考量年歲已大，體力漸感不支，且原告母親已達95歲
    高齡，並中風在床，亟須被告協助分擔家務，希望被告與其
    共同居住在高雄市新興區○○○路99-2號房屋，然遭被告拒
    絕，兩造既仍屬夫妻，被告自應履行同居義務，爰訴請被告
    與原告在高雄市新興區○○○路99-2號同居等語。
二、被告則以：兩造婚後原本同住在高雄市前金區○○○路144
    號，詎72年間，原告因有外遇，而經常毆打被告，嗣獨自搬
    出至高雄市新興區○○○路99-2號居住，並未邀同被告前往
    同住，直至92年間，原告將自強二路之房屋頂讓他人，才要
    求被告至其住所共同居住。然被告現罹患腦瘤，須兒子照顧
    ，故搬去新竹和兒子陳嘉川同住，且兩造同住時，原告有毆
    打被告，故被告不敢再與原告同居等語資為抗辯，並聲明：
    原告之訴駁回。
三、原告主張，兩造於52年11月15日結婚，現婚姻關係仍存續中
    ，兩造婚後原本同住在高雄市前金區○○○路144 號，嗣於
    72年間，因高雄市新興區○○○路99-2號房屋興建完成，原
    告乃獨自遷往居住，直至92年2 月間，原告將坐落高雄市前
    金區○○○路144 號房屋頂讓他人，被告即搬至兩造兒子位
    於新竹市○○路175 巷17號6 樓2 住處等情，業據原告提出
    兩造戶籍謄本、高雄市稅捐稽徵處94年地價稅繳款書各1 紙
    為證，並為被告所不爭執，此部分事實堪信為真實。
四、按夫妻互負同居之義務，但有不能同居之正當理由者，不在
    此限，民法第1001條定有明文。本件原告主張兩造現婚姻關
    係仍存續中，被告應履行同居等語，被告則以前揭情詞置辯
    。經查：
（一）對於夫妻之住所，民法第1002條規定：「夫妻之住所，由
      雙方共同協議之；未為協議或協議不成時，得聲請法院定
      之。法院為前項裁定前，以夫妻共同戶籍地推定為其住所
      」，可知夫妻之住所，應先由雙方共同協議定之，未為協
      議或協議不成時，始聲請法院定之，亦即妻並非當然以夫
      之住所為住所。本件兩造婚後即與子女同住於高雄市前金
      區○○○路144 號，該址亦為兩造共同戶籍地，足徵兩造
      婚後協議（或默示協議）之住所係在高雄市前金區○○○
      路144 號。而原告雖於72年間由兩造協議住處高雄市前金
      區○○○路144 號獨自搬至住處，被告並未同意且未同時
      搬遷一情，業據證人即兩造之子陳嘉成到庭證述明確，可
      見兩造最後協議之住所應在高雄市前金區○○○路144 號
      ，自難認原告所主張之住所（高雄市新興區○○○路99-2
      號）為兩造之共同住所。。
（二）次按夫妻之同居義務，係夫妻互負之對等義務，並非妻單
      方之義務，夫自無離開原有住處，任意指定住所要求妻必
      須無條件配合前往居住之權利（最高法院85年台上字395
      號、88年台上字第397號判決參照）。依上所述，原告私
      自搬離兩造原先協議之住所，顯已造成被告之不便，且危
      及兩造婚姻共同生活中彼此互信互重之基礎。嗣後被告雖
      亦廢止原來之住所，但兩造未曾共商解決住所之問題，是
      原告遽予主張被告拒絕前往其片面認定之住所（高雄市新
      興區○○○路99-2號）履行同居，而提起本件訴訟，自屬
      無據，應予駁回。
五、結論：原告之訴為無理由，依民事訴訟法第78條，判決如主
    文。
中    華    民    國    95    年    4     月    13    日
                  家事法庭法  官  郭佳瑛
上為正本，係照原本作成。
如不服本判決，應於送達後20日內，向本院提出上訴狀。
中    華    民    國    95    年    4     月    13    日
                          書記官  徐麗紅


司法院資訊處製作；財團法人民間司法改革基金會備份。
